臺灣彰化地方法院民事判決
110年度重訴字第2號
原      告  許曉綾  
訴訟代理人  胡達仁律師(法扶律師)
被      告  蔡源瀧  
            楊玉鈴  
共      同
訴訟代理人  吳灌憲律師
上列當事人間請求債務清償事件，本院於民國110年7月23日言詞
辯論終結，判決如下：
    主  文
被告應給付原告新臺幣600萬元，及自民國110年1月9日起至清償
日止，按年息5%計算之利息。
原告其餘之訴駁回。
訴訟費用新臺幣60,400元由被告負擔。
本判決原告勝訴部分，於原告均以新臺幣100萬元分別為被告蔡
源瀧、楊玉鈴供擔保後，各得假執行；但被告蔡源瀧、楊玉鈴各
以新臺幣300萬元為原告預供擔保後，得免為假執行。
原告其餘假執行之聲請駁回。
    事實及理由
一、原告起訴主張：
  ㈠被告夫妻一同經營玉源生技有限公司(下稱玉源公司)，被告
    楊玉鈴並擔任玉源公司之負責人。玉源公司於民國107年10
    月15日向中租迪和股份有限公司(下稱中租公司)，購買肥皂
    禮盒4,000盒，價金共新臺幣(下同)840萬元(下稱系爭買賣)
    。
  ㈡系爭買賣由被告擔任玉源公司之連帶保證人，因中租公司要
    求須有擔保品，被告遂商請原告提供不動產設定抵押，並再
    三保證不會損及原告利益。原告基於友情，同意提供坐落臺
    中市○區○○○○段000000地號土地及其上同段17459、17461建
    號建物(下稱系爭不動產)，設定本金最高限額720萬元之抵
    押權予中租公司。
  ㈢玉源公司至108年7月尚欠中租公司500萬元無力清償，又為免
    系爭不動產遭強制執行，兩造遂於108年7月20日達成協議，
    簽立承諾書約定被告向原告借款600萬元（下稱系爭借款）
    ，由原告代向中租公司清償債務（包含原告為取得資金，向
    瑨億資產股份有限公司借款所需之利息、手續費、代書費、
    規費），作為交付借款之方式。被告並共同簽發未記載發票
    日、票面金額均100萬元之本票6紙交付原告，參票據法第5
    條規定，被告有連帶清償系爭借款債務之意。
  ㈣原告已依承諾書約定，為玉源公司代償債務完畢。惟被告經
    催告，仍未返還系爭借款。爰依消費借貸之法律關係，提起
    本訴，並聲明：被告應連帶給付原告600萬元，及自起訴狀
    繕本送達翌日起至清償日止，按年息5%計算之利息；願供擔
    保，請准宣告假執行。
二、被告則以：
  ㈠兩造間固有600萬元消費借貸之合意，然並未約定以原告向中
    租公司清償作為交付借款之方式。況且，原告向中租公司清
    償之金額僅500萬元，與系爭借款數額不符，不得作為交付
    借款之證明。原告並未交付借款予被告，借貸契約自不成立
    。退步言，若兩造間消費借貸關係存在，因原告實際交付之
    數額僅500萬元，故僅得請求被告清償500萬元。
  ㈡原告係系爭買賣債務之物上保證人，其為免系爭不動產被拍
    賣，始代玉源公司向中租公司清償。被告為系爭買賣債務之
    連帶保證人，物上保證人與連帶保證人間，應有各自之內部
    分擔。而連帶保證人應分擔之部分，依其應負之履行責任（
    500萬元）與抵押物之價值或限定之金額（720萬元）比例定
    之，依此計算，連帶保證人應分擔之比例為40%(計算式:5,0
    00,000/[5,000,000+7,200,000]=40%)，是被告僅須平均分
    擔200萬元(500*40%=200)，其餘300萬元應由物上保證人即
    原告分擔
  ㈢是縱認被告有向原告借款600萬元之債務，就原告應分擔之30
    0萬元部分，被告主張抵銷，抵銷後被告僅須各自給付原告1
    50萬元等語，資為抗辯，並聲明：原告之訴駁回；如受不利
    判決，願供擔保請准宣告免為假執行。
三、兩造不爭執事項及本件爭點:
  ㈠不爭執事項:
  1.被告二人為夫妻，被告楊玉鈴為玉源公司之負責人。玉源公
    司於107年10月15日向中租公司購買肥皂禮盒，價金840萬元
    ，由被告擔任連帶保證人，並由原告提供系爭不動產設定抵
    押權以為擔保。
  2.玉源公司至108年7月尚欠中租公司500萬元，兩造於同月20
    日簽立承諾書，約定乙方（指被告）向甲方（指原告）借貸
    600萬元，並載明「此為甲方擔保玉源生技有限公司企業貸
    款之全部金額」。被告又共同簽發未記載發票日、面額均10
    0萬元之本票6紙予原告收執。
  3.原告於108年8月27日向瑨億公司抵押借款600萬元後，代玉
    源公司向中租公司清償500萬元，中租公司因此出具抵押權
    拋棄證明書、代償證明書予原告。
  ㈡爭執事項:
  1.原告向中租公司代償玉源公司500萬元債務，是否為兩造所
    約定交付600萬元借款之方式？
  2.原告就玉源公司500萬元債務，是否有應分擔額？被告主張
    以原告內部分擔額300萬元與系爭借款互為抵銷，是否有理
    由？
  3.被告就系爭借款，應否負連帶清償責任？
四、法院之判斷：
  ㈠系爭借款契約已成立：
  1.原告主張由其向中租公司代償500萬元，為兩造所約定交付6
    00萬借款之方式，業經證人即在場見聞承諾書簽立之許枝昌
    ，到庭結證稱「當初就直接跟中租迪和清償作為交付借款，
    不是要把錢給蔡源瀧」等語綦詳。又觀諸承諾書上特別載明
    「此為甲方擔保玉源生技有限公司企業貨款之全部金額」，
    足見系爭借款確實與解決玉源公司積欠中租公司之債務有關
    。再者，玉源公司既無力清償債務，被告顯然已債信不良，
    原告豈有可能將款項交付被告由其自行清償，而徒増系爭不
    動產遭強制執行之風險？是以證人上開證述，符合常情及論
    理法則，可信為真實。從而，原告主張系爭借款已交付，應
    堪採信，則系爭借款契約要物性並未欠缺，契約已成立有效
    。
  2.被告雖抗辯稱原告代償金額為500萬元，與系爭借款金額600
    萬元不符，二者無關云云。惟查，原告為代償玉源公司債務
    ，其取得資金本需支出成本，被告請求原告幫忙清償，亦可
    能給予一定利益。而後原告向瑨億公司抵押借款600萬元，
    該金額須扣除預扣3個月利息360,000元、手續費240,000元
    、代書費及規費25,160元，有原告提出之其與瑨億公司借款
    契約書在卷可稽。是以系爭借款金額高於原告代償金額，並
    無違交易習慣及經驗法則，被告上開所辯，委無可採。
  ㈡被告抵銷抗辯部分為無理由：
  　被告雖辯稱原告為系爭買賣之物上保證人，其內部分擔額應
    為300萬元云云。惟查，玉源公司係被告夫妻所經營，該公
    司債務本應由被告全數清償，此由被告與原告約定系爭借款
    之金額為600萬元，並共同簽發面額600萬元之本票交予原告
    收執，即可確知依兩造真意，原告並無內部分擔額可言，是
    以被告所為抵銷之抗辯，亦無可採。
  ㈢被告就系爭借款並不負連帶責任：
  　按連帶債務之成立，須數人負同一債務，而明示對於債權人
    各負全部給付之責任，或法律有規定者為限，民法第272條
    規定甚明。原告主張被告就系爭借款應負連帶清償之責，無
    非以被告共同簽發本票為其論據。惟查，原告本件並非依票
    據關係行使追索權，自無從依票據法規定，主張被告依法應
    負連帶責任。又被告共同簽發本票，應連帶負票據責任，此
    為票據法之規定，並非基於發票人之意思表示，故不能執此
    認為被告已「明示」對於系爭借款各負全部給付責任。此外
    ，原告並未舉證證明被告就系爭借款債務有負連帶責任之明
    示，則原告主張被告應連帶給付部分，於法不合，不應准許
    。
五、綜上所述，原告依消費借貸法律關係，請求被告應給付600
    萬元，及自起訴狀繕本送達翌日即110年1月9日起至清償日
    止，按年息5%計算之法定遲延利息，為有理由，應予准許。
    至原告請求被告應連帶給付部分，為無理由，應予駁回。
六、兩造分別陳明願供擔保宣告假執行及免為假執行，於原告勝
    訴部分，均核無不合，爰依聲請分別酌定相當金額宣告之。
    至原告敗訴部分，其假執行之聲請，即失所依據，應併予駁
    回。
七、本件事證已臻明確，兩造其餘攻擊防禦方法，核與判決結果
    不生影響，爰不另一一論述，併此敘明。
八、訴訟費用負擔之依據：民事訴訟法第78條、第85條第1項前
    段。
中　　華　　民　　國　　110 　年　　7 　　月　　30　　日
                  民事第一庭    法　官　施錫揮
以上正本係照原本作成。
如對判決上訴，應於判決送達後20日內向本院提出上訴狀。如委
任律師提起上訴者，應一併繳納上訴審裁判費。
中　　華　　民　　國　　110 　年　　7 　　月　　30　　日
                                書記官　顏麗芸